臺灣屏東地方法院刑事判決　　　　　　　 96年度訴字第460號
公　訴　人　臺灣屏東地方法院檢察署檢察官
被　　　告　乙○○
　　　　　　　　　　（另案
指定辯護人　本院公設辯護人張宏惠
上列被告因強盜案件，經檢察官提起公訴（96年度偵字第1942號
），本院判決如下：
    主  文
乙○○意圖為自己不法之所有，攜帶兇器，以強暴至使不能抗拒
，而取他人之物未遂，累犯，處有期徒刑伍年陸月。扣案盛裝白
醋之噴槍瓶壹只沒收。
    事  實
一、乙○○前因犯搶奪罪，經本院93年度訴字第570 號判處有期
    徒刑2 年確定，於民國93年11月30日入監執行，95年6 月14
    日因縮刑假釋出監，95年7 月28日因縮刑期滿未經撤銷假釋
    而執行完畢。
二、詎其經前開有期徒刑執行完畢後5 年內，仍不知警惕，竟意
    圖為自己不法所有而基於強盜及傷害人之身體之犯意，於96
    年3 月9 日上午3 時30分許，駕駛車牌號碼PFS-873 號重型
    機車至屏東縣竹田鄉南勢村一帶找尋下手對象時，見女子甲
    ○○獨自駕駛機車由內埔往萬丹方向行駛，乃尾隨在後伺機
    強盜，旋於兩車行經屏東縣竹田鄉南勢村高架橋上時，突上
    前逼近甲○○，並持預藏其所有而盛裝白醋，足以灼傷眼睛
    等黏膜組織而對人體構成危險之（一般美髮用）噴槍瓶朝甲
    ○○眼睛噴灑以施強暴，待甲○○因劇痛難忍致人車一度失
    控倒地後，隨即趨前拔走其機車鑰匙以預留供從容逃離之態
    勢，並持續以白醋噴灑眼睛及腳踢其身體之方式攻擊之，至
    使甲○○受有兩眼化學性（酸）灼傷，致兩眼角膜上皮糜爛
    缺損，結膜腫脹、沾粘，兩眼皮下出血、腫脹之傷害並不能
    抗拒而出手奪財，惟因甲○○除身著牛仔褲褲袋內置有財物
    外，未有其他隨身提袋、皮包可供乙○○順利奪取，乃得隙
    向過往車輛呼救，乙○○見無法得手始倉皇騎車逃離而不遂
    ，待行經屏東縣警察局內埔分局附近時，適為該分局正調查
    轄區另案強盜事件之警員發見其行跡可疑而予攔檢，乙○○
    自知難逃查緝，自行供出前揭犯行並接受裁判，並經扣得上
    開甲○○所駕機車之鑰匙1 把（已經發還）、裝有白醋之噴
    槍瓶1 只。
三、案經甲○○訴由屏東縣警察局潮州分局報告臺灣屏東地方法
    院檢察署檢察官偵查起訴。
    理  由
壹、證據審查部分
一、按被告以外之人（含證人、鑑定人、告訴人、被害人、共同
    被告等）於審判外之陳述，雖不符刑事訴訟法第159 條之1
    至之4 等4 條之規定，而經當事人於審判程序同意作為證據
    ，法院審酌該言詞陳述或書面陳述作成時之情況，認為適當
    者，亦得為證據，刑事訴訟法第159 條之5 第1 項定有明文
    。其立法意旨在於傳聞證據未經當事人之反對詰問予以核實
    ，原則上先予排除，惟若當事人已放棄反對詰問權，於審判
    程序中表明同意該等傳聞證據可作為證據；基於尊重當事人
    對傳聞證據之處分權，並充實證據資料以利真實發見，強化
    言詞辯論功能，使訴訟程序得以順暢進行，上開傳聞證據亦
    均具有證據能力。
二、本件公訴人所提證人甲○○於警詢及偵查中經具結後所為陳
    述，與卷附驗傷診斷證明書等證據方法，茲以該警詢筆錄除
    係警員在日常辦公所在之警局內依法對該證人進行詢問，並
    以全程錄音方式擔保過程之正當性，詢畢並由受詢人審視記
    載內容後簽名以示與所述意旨相符，不當製作之可能性極低
    ；證人於偵查中經檢察官調查時具結後所為陳述，與卷附屬
    於從事業務之醫師於業務上所製作證明文書之驗傷診斷證明
    書，依現有卷證均不能認為有何顯不可信之情況外，各證據
    並均已經被告乙○○於本院行準備程序及審理時明示同意採
    用，應認為有證據能力。
貳、實體部分
一、前揭犯罪事實，業據被告乙○○於本院審理時自白不諱，並
    經證人甲○○於警詢中及偵查中經具結後陳述綦詳，復有記
    載甲○○受有上開傷害之診斷證明書1 份、贓物認領保管單
    1 紙、扣案盛裝白醋之噴槍瓶1 只、呈現事發現場及被害人
    傷情之照片12幀在卷可稽，被告乙○○自白犯罪，堪信與事
    實相符。本件犯罪事證已臻明確，應依法論科。
二、按刑法第321 條第1 項第3 款之攜帶兇器竊盜罪，係以行為
    人攜帶兇器竊盜為其加重條件，此所謂兇器，其種類並無限
    制，凡客觀上足對人之生命、身體、安全構成威脅，具有危
    險性之兇器均屬之，最高法院著有79年臺上字第5253號判例
    可資參照。經查，扣案被告乙○○自行以一般美髮用噴槍瓶
    充填白醋製造，並持以為前揭犯罪工具酸液噴灑器，具有將
    足以對人體眼睛等粘膜組織造成灼傷之酸醋液體集中噴射之
    功能，經持以攻擊使用後，並確實造成被害人甲○○眼部受
    有前述灼傷、糜爛等傷害，顯屬對人之身體具有危險性之物
    ，為前開所稱之兇器。經核：
  (一)被告乙○○前揭時地持充填白醋酸液對他人眼睛噴射並予腳
    踢方式施強暴，致被害人甲○○受有上開傷害並使不能抗拒
    而強奪財物不遂之行為，係犯刑法第330 條第2 項、第1 項
    之攜帶兇器加重強盜罪未遂，其行為當時雖曾取走被害人甲
    ○○所騎機車鑰匙，然其用意除據供稱係為防遭追躡以便於
    逃逸外，依常情，一般機車鑰匙之功能僅在啟動配屬之機車
    使用，本身存在本質狀態則幾無財產交易價值，苟被告乙○
    ○就此部分奪取該物之目的果在獲取其不法所有之財產價值
    ，茲其求財唯恐不多，依當時情形自可進而將該鑰匙所由配
    置之被害人所有機車一併騎走，應無獨取鑰匙之理，是此部
    分尚難認為係本於意圖為自己不法所有而強盜之得財結果，
    自不該當於強盜既遂之要件，附此敘明。公訴意旨漏未就其
    攜帶兇器之加重構成要件事實一併評價，而以其所犯強盜犯
    行為刑法第328 條第4 項、第1 項普通強盜罪未遂予以論告
    ，本院自應在基本社會事實同一之範圍內，變更起訴法條。
  (二)又被告乙○○對被害人眼睛噴灑酸液致傷，雖屬個案犯罪計
    劃中以為施強暴之手段，然依其對被害人造成傷害之強度及
    結果，顯非一般因強盜犯行施強暴必然所生，應認已構成同
    法第277 條第1 項普通傷害罪，然其以前開方式傷害被害人
    為強盜犯行施強暴手段計畫之一部，係以1 行為實現2 構成
    要件，侵害2 法益而成立上開2 罪，公訴意旨以其所犯係本
    於各別犯意所為，請求論以數罪，容有未洽，然就起訴之效
    力及其範圍既不生影響，應由本院逕依刑法第55條想像競合
    之例，從一重之加重強盜罪未遂處斷。
  (三)又被告乙○○前因犯搶奪罪，經本院93年度訴字第570 號判
    處有期徒刑2 年確定，於93年11月30日入監執行，95年6 月
    14日因縮刑假釋出監，95年7 月28日因縮刑期滿未經撤銷假
    釋而執行完畢，有臺灣高等法院被告前案紀錄表及臺灣屏東
    地方法院檢察署刑案資料查註紀錄表各1 份在卷可按，乃受
    徒刑之執行完畢，5 年以內因故意而再犯本件有期徒刑以上
    之罪，應依累犯之規定，加重其刑。另其所犯加重強盜犯行
    ，係已著手於犯罪行為之實行而不遂，本院審酌其實施強盜
    罪構成要件行為之程度與未及取財得手即逃離而不遂之情節
    ，考量規範保護之目的，並與一般既遂犯對法益所生侵害情
    狀相衡，認為應依刑法第25條第2 項未遂犯之規定減輕之。
  (四)另按刑法第62條所謂發覺，非以有偵查犯罪權之機關或人員
    確知其人犯罪無誤為必要，於對其發生嫌疑時，即得謂為已
    發覺，最高法院72年臺上字第641 號著有判例可資參照。被
    告乙○○前揭時地為警因懷疑涉及他案而攔檢時，承辦警員
    對其本件特定案件犯行尚未據報案，遑論已懷疑為犯罪嫌疑
    人，業據證人即執行攔檢警員吳鑫欉於本院審理時到庭結證
    在卷，則被告乙○○前開對於未發覺之犯罪自首而受裁判，
    經審酌其甫犯罪完畢即為警攔檢而供述犯行之動機、情節，
    自首行為就具體個案查獲、實現國家刑罰權所生實益之程度
    ，認為應依刑法第62條前段規定減輕其刑。
  (五)被告乙○○前開犯罪兼有刑之加重及減輕事由，依法先加重
    後減輕之；又其刑之減輕事由有二，應遞減輕之。
三、爰審酌被告乙○○之年齡、品行、智識能力、犯罪動機、手
    段、對於法益所生侵害之程度，其為69年2 月27日出生、受
    有高職畢業教育程度、業工之人，有警詢年籍資料在卷可參
    ，本件犯罪時年27歲，除前開構成累犯之執行紀錄，已如前
    述，不再重複評價外，並因於前揭時地經查獲前曾施用毒品
    而併遭查獲，已經本院96年度毒聲字第75號裁定送觀察、勒
    戒，於96年3 月9 日入所執行，96年4 月27日出所執行完畢
    ，有臺灣高等法院被告前案紀錄表及臺灣屏東地方法院檢察
    署刑案資料查註紀錄表各1 份在卷可按，素行欠佳，並考量
    其因缺錢吸毒而行強之動機，於夜間以酸性液體噴射獨行女
    子眼睛成傷而犯罪之手段，對於社會人心、治安環境所生影
    響之程度，及其犯罪後均能坦承犯行，態度尚可等一切情狀
    ，量處如主文所示之刑，以資儆懲。
四、扣案噴槍瓶及其內盛裝之白醋為被告乙○○所有並供本件犯
    罪使用之物，業據其供承在卷，併依刑法第38條第1 項第2
    款規定宣告沒收。
據上論斷，應依刑事訴訟法第299 條第1 項前段、第300 條，刑
法第330 條第2 項、第1 項、第277 條第1 項、第55條、第47條
第1 項、第25條第2 項、第62條前段、第38條第1 項第2 款，刑
法施行法第1 條之1 ，判決如主文。
本案經檢察官許英輝到庭執行職務
中　　華　　民　　國　　96　　年　　9 　　月　　18　　日
                  刑事第二庭  審判長法　官  黃國永
                                    法　官　蘇碧珠
                                    法  官  陳松檀
以上正本證明與原本無異。
如不服本判決，得於判決書送達之翌日起10日內，以書狀敘述理
由，向本庭提出上訴。
中　　華　　民　　國　　96　　年　　9 　　月　　18　　日
　　                                書記官  林祥玉
附錄本判決論罪科刑法條全文
中華民國刑法第330條
犯強盜罪而有第321 條第1 項各款情形之一者，處7 年以上有期
徒刑。
前項之未遂犯罰之。
中華民國刑法第321條
犯竊盜罪而有左列情形之一者，處6 月以上、5 年以下有期徒刑
：
一、於夜間侵入住宅或有人居住之建築物、船艦或隱匿其內而犯
    之者。
二、毀越門扇、牆垣或其他安全設備而犯之者。
三、攜帶兇器而犯之者。
四、結夥三人以上而犯之者。
五、乘火災、水災或其他災害之際而犯之者。
六、在車站或埠頭而犯之者。
前項之未遂犯罰之。
中華民國刑法第277條
傷害人之身體或健康者，處3 年以下有期徒刑、拘役或1 千元以
下罰金。
犯前項之罪因而致人於死者，處無期徒刑或7 年以上有期徒刑；
致重傷者，處3 年以上10年以下有期徒刑。
